【裁判字號】    92,上重更(一),39
【裁判日期】    921202
【裁判案由】    毒品危害防制條例
【裁判全文】
臺灣高等法院臺中分院刑事判決                九十二年度上重更(一)字第三九號
  上訴人即被告  甲○○
  選任辯護人    陳鴻謀
右上訴人因毒品危害防制條例案件，不服臺灣彰化地方法院九十年度重訴字第一四號
中華民國九十一年七月三十一日第一審判決（起訴案號：臺灣彰化地方法院檢察署九
十年度偵字第四二五二號、九十年度偵緝第一七九號），提起上訴，判決後經最高法
院發回更審，本院判決如左：
      主  文
原判決撤銷。
甲○○販賣第一級毒品，累犯，處有期徒刑拾貳年。扣案之第一級毒品海洛因肆拾參
包（驗餘總淨重柒佰拾柒點肆柒公克）、第二級毒品安非他命伍拾壹包（驗餘總淨重
陸佰捌拾參點柒玖公克）及殘留於扣案研磨機內之些許海洛因均沒收銷燬之。另扣案
之研磨機壹台及夾鏈袋捌大包均沒收。
      事  實
一、甲○○曾於民國（下同）八十五年三月十三日，因違反肅清煙毒條例等案件，經
    本院判處應執行有期徒刑三年五月確定，於八十九年五月二十日因假釋期滿而執
    行完畢。猶不知悔改，仍意圖賣出得利，而於九十年三月二十四日被查獲前之不
    詳時間，在不詳地點，向不詳姓名人同時販入第一級毒品海洛因及第二級毒品安
    非他命一批，經以其研磨機研磨海洛因加以分裝，以待俟機販售他人得利，嗣於
    九十年三月二十四日下午四時許，經警持搜索票至彰化縣和美鎮○○路七十八號
    其住處執行搜索，當場起出甲○○所有，已分裝之海洛因二十九包（驗餘淨重共
    計為五百八十一．四一公克）、安非他命四十七包（驗餘淨重共計為五百六十三
    ．三八公克，起訴書誤載為五百六十八．六二公克）、研磨機一台，及分裝毒品
    用之夾鍊帶五大包等物（甲○○之妻張免並被當場查獲，所涉持有第一級毒品部
    分業經臺灣彰化地方法院判處罪刑確定），甲○○則乘隙逃脫，惟匆忙之間仍帶
    走部分海洛因及安非他命，其後復於九十年六月十二日下午七時三十分許，為警
    在台中市○○路○段五六六之一號十三樓之二其租居處查獲，並起出甲○○此前
    帶出之海洛因十四包（驗後淨重一百三十六．０六公克）、安非他命四大包（驗
    後淨重一百二十．四一公克），及夾鏈袋三大包。
二、案經彰化縣警察局彰化分局報請台灣彰化地方法院檢察署檢察官偵查起訴。
      理  由
一、訊之上訴人即被告（下稱被告）甲○○雖不否認持有扣案之海洛因、安非他命之
    事實，惟矢口否認有何販賣意圖，辯稱：先後二次為警查獲之毒品均係其弟陳文
    正所留下，伊僅留供自己施用云云。
二、惟查：
  (一)九十年三月二十四日下午四時許，警方持搜索票在和美鎮○○路七十八號被告住
    處執行搜索，在被告與其妻張免之臥房內，扣得疑似第一級毒品海洛因三十一包
    （驗前毛重約一○一一．三公克）、疑似第二級毒品甲基安非他命四十八包（驗
    前毛重約九六五．三公克）、研磨機一台及夾鍊帶五大包，經送請鑑定結果，其
    中二十九包粉末確為第一級毒品海洛因（驗餘淨重共計為五百八十一．四一公克
    ），另二包粉末則未發現毒品成分（驗後淨重三八三．六一公克），此有法務部
    調查局鑑定通知書影本一紙在卷足稽（二二五二號偵查卷影本第一八九頁）；而
    分裝為四十七包結晶確為第二級毒品甲基安非他命（驗餘淨重共計為五百六十三
    ．三八公克），另一包則未檢出第二級毒品甲基安非他命成份（驗後淨重三四二
    ．六三公克），此有內政部警政署刑事警察局鑑驗通知書影本一份在卷足稽（二
    二五二號偵查卷影本第一九六、一九七頁）。
  (二)關於前開毒品之來源，被告於九十年六月二十二日檢察官偵訊時供稱：「一些我
    帶回去，一些我弟弟留下」、「以前放和美家外面的草叢中，包括我弟以前留下
    來的」等語（四二五二號卷第七八頁背面），而於原審則改稱上開毒品均係其弟
    陳文正入獄前所留下的等語（原審卷第六三頁），前後所供已不一致；證人陳文
    正在偵查中證稱：伊因販毒、吸毒入獄，入獄前曾將毒品藏放在建東路七八號住
    處，入獄後即叫家人丟棄，伊持有過的毒品不超過十兩，伊知道被告有在吸毒，
    伊與被告各人吸食各人的，各人販賣各人的，若有在吸毒就一定要販賣，不然吃
    不了多久等語（二二五二號偵查卷第一九二頁），於原審則證稱：「：：：我是
    在台中市被查獲的，查獲前我將二十多兩一大包的海洛因（其中有拿少許毒品出
    來分裝成數小包準備自己施用），價值一百萬至一百二十萬元左右，一大顆的安
    非他命約二六台兩，合計為一仟公克，價值三十、四十萬元左右（其中我有施用
    過，是否有分裝成數小包我忘記了），：：：，毒品是在被查獲前一、二天先藏
    放在彰化縣家中的房間內，但警察並沒有查獲：：：」、「我沒有去分裝（指沒
    有去分裝扣案之毒品），毒品的數量我不知道有多少」等語（原審卷第八七頁）
    ，證人陳文正所供遺留在家中毒品之數量，由「不超過十兩」改稱為「二十多兩
    一大包的海洛因」、「一大顆二十六兩安非他命」，其間差異不可謂不大，所供
    是否為真已不能無疑，按海洛因及安非他命均屬物稀價昂之物，陳文正如確將毒
    品藏放在家中，則對於自己持有之數量自應知之甚詳，如非刻意迴護被告故為不
    實之供述，實難想像何以就毒品之數量為如此重大歧異之供述，由此觀之，已難
    認為陳文正所證與事實相符；再者，陳文正在八十三年三月十八日即由檢察官發
    監執行，此有台灣彰化地方法院檢察署刑案資料查詢紀錄表影本在卷足憑（二二
    五二號偵查卷第一一一頁、第一一三頁，陳文正並供稱八十二年即入監，見原審
    卷第八六頁），被告前涉違反肅清煙毒條例，則係八十六年一月十八日入監執行
    ，八十七年七月六日假釋付保護管束（更(一)卷第十九頁、第二十頁），則依被告
    前開所供，除自陳文正入監後至被告入監執行之間之三年左右期間繼續持有大量
    海洛因及安非他命外，被告在監執行之一年又六月左右之期間，仍繼續保管陳文
    正所遺留之安非他命、海洛因不輟，前後持有大量安非他命、海洛因以備自己吸
    食之期間長達三、四年之久，亦屬背於常情，被告所辯扣案之海洛因為陳文正遺
    留一節難認與事實相符，以被告在偵查中所供係「自己帶回去的」（四二五二號
    偵查卷第七八頁背面）為可信。
  (三)扣案之前開海洛因已分裝成二十九包，且其中毛重約三十九公克左右者有八包，
    約二十公克者有十三包；另安非他命則已分裝成四十七包，其中毛重約二十公克
    者有十六包，約十九．八公克者有十三包，此有「查獲張免涉嫌販賣海洛因毒品
    分裝明細」於偵查卷內可參（二二五二號偵查卷影本影本第十五、十六頁），又
    扣案之研磨機經送請鑑定結果，仍殘留有海洛因成份，亦有憲兵司令部鑑驗通知
    書及法務部調查局檢驗通知書各乙紙存卷可參（二二五二號偵查卷影本第七四頁
    、原審卷第八一頁），並有扣案之夾鍊袋可稽，被告顯已分裝毒品，以待販賣之
    用，被告之妻張免於偵查中所稱「研磨機是小孩吃『粉光』（人蔘）所用」一節
    （二二五二號偵查卷影本第六七頁背面），並非事實。
  (四)九十年六月十二日晚上七時二十分許，被告在台中市○○路○段五六六之一號十
    三樓之二租處被警察緝獲，並起出疑似海洛因粉末十四包（驗前毛重約一四五．
    四公克），疑似安非他命粉末四大包（驗前毛重約一二四．五公克），及夾鏈帶
    三大包等情，業經被告坦承不諱，而上開扣案物品經鑑定結果，確為海洛因（四
    十四包，驗後淨重一三六．○六公克），安非他命（四包，驗後淨重一二○．四
    一公克），亦有法務部調查局鑑定通知書及內政部警政署刑事警察局之鑑驗通知
    書在卷足憑（原審卷第十八至二一頁、第二一五頁）。關於被告第二次被查獲毒
    品之來源，被告在偵查、原審初訊時供稱係向余朝購買，各買九兩多（四二五二
    號偵查卷第七九頁、原審卷第十頁背面），惟此前在警訊時則稱係陳文正所遺留
    （四二五二號偵查卷第六頁），其後原審審理及上訴審時又改稱係於和美鎮住處
    被搜索當時，伊逃走之際同時將部分毒品帶到台中，嗣在臺中被警察緝獲羈押在
    看守所期間與余文雄同房，余文雄教伊供稱係向余文雄之兄余朝購買，以期能夠
    交保等語（原審卷第一八○頁、上訴卷第三二、三三頁）。經查證人余文雄在九
    十年六月十五日至同月二十二日之間與被告同時收容於台灣彰化看守所同一舍房
    ，此有台灣彰化看守所各舍房人員清冊在卷足參（上訴卷第四二頁），證人余文
    雄並於本院證稱：「當時我跟被告在同房勒戒，被告說他犯了本案，我跟被告說
    你既然沒有辦法交代毒品的來源，你就乾脆說是跟我哥哥余朝拿的」、「因為被
    告想要交保，我教他這樣講」、「因為他是我二哥余文炳的朋友，我見過他一次
    而已，當時我先被抓到勒戒，他後來才來勒戒，他聊天告訴我案情，說他是施用
    毒品被抓，他說不曉得這樣不知能不能交保，我告訴他說毒品跟我大哥余朝買的
    ，可能比較能交保」（上訴卷第五九頁、六一頁），再本院勘驗余文雄與其兄余
    文炳在臺灣臺南監獄會面之錄音帶，依其對話之內容，被告與證人余文雄及余文
    炳，原本即熟識，被告透過余文炳至監獄教導證人余文雄出庭如何證述，且從對
    話內容亦明顯可見余文炳所教導證述之內容，證人余文雄並不知情，亦未親自經
    歷（上訴卷第七五至九一頁），由此雖可認為證人余文雄在本院上訴審之證詞，
    係被告透過余文炳教導後所為之供述，而不足採信；但被告第二次被查獲之毒品
    海洛因、安非他命合計驗前毛重為二百餘公克，數量雖然不少，但以其體積及重
    量以觀，隨身攜帶尚無重大困難，被告第一次被警察查獲時，因發現員警到場而
    帶走部分毒品並非不可能之事，又雖第二次查獲之毒品，其分裝之方式與第一次
    被查獲之毒品不盡相同，惟此些微差異尚不足以認為前後兩次查獲之毒品來源不
    同，且查無其他積極事證足以證明被告在九十年三月二十四日之後另向他人購買
    毒品，關於第二次被查獲毒品之來源，以被告所供是九十年三月二十四日被查獲
    當天從前揭住處攜出為等語可信。
  (五)本件被告前後二次被查獲之毒品海洛因、安非他命均係被告在外取得後攜回和美
    鎮○○路七八號住處，而非陳文正所遺留，已見前述，而海洛因、安非他命均為
    法律禁止持有之違禁物，因其取得不易以致交易價格高昂，尤其所涉刑責非輕，
    遭警查獲之風險亦高，衡之常情，當無可能由其他人無償交付被告之理，雖被告
    執詞堅稱扣案之毒品係陳文正遺留，而無法查知被告購入毒品之對象及價格，惟
    扣案之海洛因、安非他命係被告在查獲之前向不詳姓名之人購入已無疑義；又第
    一次扣得之海洛因純度為百分之八四．四八，純質四九一．一八公克，相對於第
    二次扣得之海洛因純度為百分之三十上下（二二五二號偵查卷第一八九頁，原審
    卷第十八頁以下），則第一次扣得之海洛因非經再次稀釋，難供吸食之用（用以
    降低施用純質海洛因至安全劑量以下，以免危害施用者生命安全；按每人每日最
    高海洛因毒品用量約六十毫克─相當於０．０六公克，若一次施用二百毫克─相
    當於０．二公克之純質海洛因即有可能致命），惟一經稀釋，則又將導致總量大
    增，相對可供吸用之日數亦等比例增加，如係單純欲供施用毒品海洛因及安非他
    命，當無持有如此鉅量及高純度之海洛因之理，況持有如此鉅量之海洛因及安非
    他命，除有保存不便之因素外，更有被查獲之高度風險，被告持有之海洛因、安
    非他命數量之鉅，實已遠超過施用者持有之合理數量，如果被告確無販賣以牟取
    買賣間差價利得之意圖，豈會甘冒遭警查緝之高度風險，而購入上開數量龐大之
    海洛因及安非他命？被告所辯扣案之毒品僅供自己施用，並非可採，其基於營利
    之意圖而購入上開毒品，至為明確。被告聲請傳喚證人即查緝被告之警員吳呈益
    ，以證明被告並無販賣毒品之意圖，核無必要；又被告第二次被查獲時在場之李
    昆鴻、陳美玲於警訊時供稱並非要向被告購買毒品，及到場是打算至被告住處賭
    博（四二五二號偵查卷第九頁、第十一項），亦無法為有利於被告之認定，附此
    敘明。被告販入上開毒品後，縱使尚未實際賣出，仍無礙於其販賣罪責之成立，
    被告辯護人以員警從未查獲向被告買毒之人，而辯稱被告並無販賣犯行，顯有誤
    會，不足憑採。本件事證明確，被告販賣第一級毒品海洛因及第二級毒品安非他
    命之犯行堪以認定。
三、按販賣毒品並不以販入之後復行賣出為構成要件，如以營利為目的，將毒品購入
    或將毒品賣出，有一於此，其犯罪即經完成。被告甲○○意圖販賣營利而一次販
    入海洛因及安非他命，雖前後二次為警查獲，惟其販賣之行為僅有一次，核其所
    為，係犯毒品危害防制條例第四條第一項、第二項之販賣第一級毒品、第二級毒
    品罪，其為販賣毒品而持有之行為，已分別為販賣之行為所吸收，不另論罪。公
    訴人認被告係犯同條例第五條第一項、第二項之意圖販賣而持有第一級毒品、第
    二級毒品罪，惟被告係基於營利之意圖而販入上開毒品已如前述，公訴人起訴法
    條尚有未洽，應予變更。又被告係以一行為，同時販入海洛因、安非他命，為想
    像競合犯，應從一重之販賣第一級毒品罪處斷，公訴人認上開二罪應予分論併罰
    ，尚有未洽。又被告之妻張免並無任何施用毒品之前科，且係基於夫妻情份，為
    免被告犯行暴露，始在上址彰化住處將毒品往窗外丟，而卷內亦無客觀積極證據
    足以證明張免與被告有何販賣毒品之犯意聯絡與行為之分擔，是公訴人認被告與
  張免就上開犯行，有犯意聯絡及行為分擔，亦屬未洽。又被告甲○○前曾因違反
    肅清煙毒條例等案件，經本院判處有期徒刑三年五月確定，八十九年五月二十日
    因假釋期滿而執行完畢，有台灣高等法院被告全國前案紀錄表乙份附卷可稽，其
    於五年內再犯有期徒刑以上之本罪，為累犯，惟因本件法定本刑係死刑、無期徒
    刑，故依法不得再予加重。
四、公訴意旨另以：被告基於意圖販賣之概括犯意，自九十年一月間起，在台中市○
    ○路○段五六六之一號十三樓之二租屋處，持有第一、二級毒品海洛因及安非他
    命，於九十年六月十二日下午七時二十分許為警查獲，並起出十四包海洛因、安
    非他命四包、磅秤一台、夾鏈袋三包及帳冊一本等物，因認被告此部分另涉有意
    圖販賣而持有第一級、第二級毒品罪嫌云云，惟訊之被告則堅決否認，經查，本
    件九十年六月十二日下午第二度被查獲之毒品，係被告在第一次警察執行搜索之
    際自家中帶出之物，已見前述，此部分難認被告有何意圖販賣而持有第一、二級
    毒品之行為，此外復查無其他確切事證足以證明被告確有此部分之販毒犯行，惟
    依公訴意旨，認此部分與前開論罪科刑之部分有連續犯之裁判上一罪關係，爰不
    另為無罪之諭知，附此敘明。
五、原審對被告論罪科刑固非無見：惟被告係以營利之意圖販入海洛因及安非他命，
    已如前述，依法成立販賣第一級、第二級毒品罪，原審認係犯意圖販賣而持有第
    一級、第二級毒品罪，尚有未洽。被告上訴意旨略以扣案之毒品是陳文正所遺留
    ，伊並無販賣之意圖云云，指摘原審判決不當，雖無理由，然原審判決既有上開
    可議之處，自應由本院予以撤銷改判。查毒品危害防制條例第四條第一項之販賣
    第一級毒品罪，其法定本刑為死刑及無期徒刑，本件並無證據證明被告一次販入
    安非他命及海洛因之後，已將毒品售出得利，其行為對於社會雖有潛在之危害，
    但尚未達到產生實質損害之程度，如量處法定最低之無期徒刑，以其行為產生之
    危害性與刑度相比，仍屬過重，其犯罪之情狀可堪憫恕，爰依刑法第五十九條之
    規定減輕其刑。爰審酌上情，及被告此前有多次毒品前科，所販入之海洛因、安
    非他命數量不少，對社會治安之潛在威脅不輕，及其犯後仍否認犯罪等一切情狀
    ，量處如主文第二項所示之刑。
六、扣案之第一級毒品海洛因四十三包（驗餘總淨重七百十七．四七公克）、第二級
    毒品安非他命五十一包（驗餘總淨重六百八十三．七九公克）及殘留於扣案研磨
    機內之些許海洛因，均應依毒品危害防制條例第十八條第一項前段之規定，予以
    宣告沒收銷燬之。扣案之研磨機乙台，係被告所有，業經被告於原審供述甚明（
    原審卷第五一頁），扣案之夾鏈袋八包，其中三包被告已於原審坦承為其所有（
    原審卷第五一頁），另五包被告雖辯稱係其母所有，其母陳曾雲於原審亦稱是
    其所有，經營餡餅批發之用，然上開五包夾鏈袋係在被告房間內所查獲，業經證
    人即員警吳呈益於原審證稱明確，故不論上開夾鏈袋原係何人所有，嗣既經被告
    持以供做分裝毒品準備販賣圖利之用，上開夾鏈袋即應認係被告所有，且上開扣
    案物品均係供被告犯本件之罪所用之物，爰依毒品危害防制條例第十九條第一項
    併予宣告沒收。至於被告先後二次為警查獲之現金一萬四千九百元、一萬一千六
    百五十元，雖均為被告所有，然亦無積極證據足資證明係被告販賣毒品之所得；
    扣案筆記簿兩本，雖為被告所有，然係被告用以買賣股票，及與其妹陳佩佩對帳
    之用，業據證人陳佩佩、陳棋銘分別於偵查及原審證述明確；另磅秤兩台則分別
    為被告之母陳曾繡雲及台中屋主吳秋榮所有，亦據被告供明，爰不併予宣告沒收
    ，附此敘明。
七、依刑事訴訟法第三百六十九條第一項前段、第三百六十四條、第三百條、第二百
    九十九條第一項前段、毒品危害防制條例第四條第一項、第二項、第十八條第一
    項前段、第十九條第一項，刑法第十一條前段、第五十五條前段、第四十七條、
    第五十九條，判決如主文。
本案經檢察官乙○○到庭執行職務。
中      華      民      國    九十二    年     十二     月      二      日
                                  臺灣高等法院臺中分院刑事第十庭
                                        審判長法  官  林  照  明
                                              法  官  蔡  名  曜
                                              法  官  王      銘
右正本證明與原本無異。
如不服本判決應於收受送達後十日內向本院提出上訴書狀，其未敘述上訴之理由者並
得於提起上訴後十日內向本院補提理由書（均須按他造當事人之人數附繕本）。
                                              書記官  王  麗  珍
中      華      民      國      九十二   年     十二      月     四     日
  Ｉ


司法院資訊處製作；財團法人民間司法改革基金會備份。
